【裁判字號】    91,交易,415
【裁判日期】    920110
【裁判案由】    過失傷害
【裁判全文】
臺灣臺中地方法院刑事判決                        九十一年度交易字第四一五號
    公  訴  人  臺灣台中地方法院檢察署檢察官
    被      告  乙○○  男  二.
右列被告因過失傷害案件，經檢察官提起公訴（九十一年度偵字第一一五七五號），
本院判決如左：
    主  文
乙○○因過失傷害人，處有期徒刑伍月，如易科罰金，以佰元折算壹日。
    事  實
一、乙○○明知自己罹有癲癇症，若於駕車時可能會因意識不清發生車禍，本應注意
    避免開車或若欲駕車自應按時服藥，以避免癲癇症於駕車時發作，且無不能注意
    之情形，竟未按時服藥，而仍於民國九十一年三月十日夜間，駕駛車牌號碼ＧＦ
    ─六０四三號自小客車，沿台中縣烏日鄉○○路西往東方向行駛。同日二十一時
    五十分許，途經新興路四十五號附近時，因癲癇症發作無法有效操控該車，導致
    汽車失控偏離車道，衝撞上當時正於路旁搬運物品之甲○○，甲○○因此受有外
    傷性蜘蛛膜下腔出血、右側腦梗塞合併左側肢體無力、左側脛骨、腓骨骨折之傷
    害，嗣乙○○駕車續往前衝撞上停放於新興路二十五號前之ＮＶ—八０八三號自
    小客車及五Ｑ—九八七一號自小客車後，始倒車將ＧＦ─六０四三號自小客車移
    停於新興路旁。
二、案經甲○○訴由台中縣警察局報請台灣台中地方法院檢察署檢察官偵查起訴。
    理  由
一、訊據被告乙○○供承於右揭時地駕車發生車禍致甲○○受傷之事實，核與告訴人
    甲○○之指訴及證人黃源洋於偵查中供證之情節相符，並有道路交通事故調查報
    告表乙份及告訴人之診斷證明書三紙、現場照片十張在卷可稽。而被告乙○○前
    於八十六年間業已檢具罹患癲癇症之診斷證明向主管機關申請役男驗退複檢，有
    台中市南區役男複檢處理判定體位結果通知書及張神經精神科診斷證明書各一紙
    在卷可考，被告並於九十年四月二十八日起至九十一年三月五日間，持續向台中
    縣烏日鄉姥芝瑞中醫診所領取治療癲癇之中藥，此並有醫療費用明細收據表及病
    歷資料在卷可參，而以證人即到現場處理之警員楊顯奇證稱：「車禍發生後不是
    我叫醒他的，乙○○告訴我說是別人把他從車內叫醒」，被告所稱當時有意識不
    清的情形，當非子虛。而證人黃源洋於偵查中雖證稱：「撞到汽車時他有往後倒
    車，不是反彈，然後再加油門，我有聽到加油聲很大聲，接著看見引擎冒煙，因
    看見冒煙，所以附近的人跑過去將他拉下車，是怕火燒車，當時駕駛者係清醒，
    我看他一被拉下來就可自行活動並走到他車子的右邊打電話了」等語。惟撞到車
    後倒車，或屬被告之直覺反應，而依常情而言，引擎冒煙，一般人均有常識，會
    想快離開汽車，以免危險，而被告竟需他人強制其離開汽車，足見其思慮、反應
    較一般人遲緩，且因癲癇症之發作至回復時間並無從判定（見偵卷第五一頁證人
    姥芝瑞證言），故亦難以被告下車後之精神狀態認定其發生車禍時定為清醒。按
    汽車駕駛人患病足以影響安全駕駛者，道路交通管理處罰條例第三十四條定有罰
    鍰之處罰並禁止其駕駛之明文；又按車輛行駛時，駕駛人應注意車前狀況，並隨
    時採取必要之安全措施，道路交通安全規則第九十四條第三項亦定有明文，被告
    駕車自應注意上述規定。依被告自承：所罹癲癇症平均一星期會發作一、二次，
    以前開車時也有發作過，也有發生車禍過等情，則其所罹疾病自屬足以影響駕駛
    ，其竟不圖避免駕駛，且癲癇病發時間果有其不確定性，被告理當隨身攜帶必備
    藥品，詎其竟於偵查中供稱因已有一陣期間未服藥，故九十一年三月十日車禍當
    時未隨身攜帶藥品等語，而依其就診紀錄所示九十一年三月五日被告有領取七日
    份藥劑，至車禍發生時應仍有足夠之藥物供被告服用，其竟不予注意服用藥物，
    於其癲癇症未能妥善控制或治癒之情況下，冒然駕車，復因而駕車失控肇致車禍
    ，其有過失至為顯然。被害人因本件車禍所受傷害為外傷性蜘蛛膜下腔出血、右
    側腦梗塞合併左側肢體無力、左側脛骨、腓骨骨折之傷，經復健治療後之情形，
    左側肢體仍呈現顯著運動功能障礙，左手肘肌力四分，左手腕肌力三分，左膝肌
    力四分，足踝肌力四分，精細動作較差，無法從事粗重工作，此有中山醫學大學
    附設醫院九十一年十二月十九日中山醫九一川玉法字第九一０六二一號函在卷可
    考。而依害人自稱其所受傷害均在四肢，並領有中度肢障之殘障手冊，且被害人
    目前尚能行走之情以觀，被害人所受肢體之傷害，應僅屬功能減衰，而未至完全
    毀敗之程度，縱令此種減衰具有重大難治之情形，仍與刑法第十條第四項第四款
    及第六款所定之內容並不相當，祇應成立普通傷害（最高法院廿五年上字第四六
    八０號判例參照）。被害人所受傷害與被告之過失行為間並有相當因果關係。罪
    證明確，被告過失犯行洵堪認定。
二、核被告所為，係犯刑法第二百八十四條第一項前段之過失傷害罪。爰審酌被告之
    過失程度、所生之危害、肇事後之態度，且被告尚未與被害人達成民事和解賠償
    等一切情狀，判處如主文所示之刑，並諭知易科罰金之折算標準。
三、依刑事訴訟法第二百九十九條第一項前段，刑法第二百八十四條第一項前段、第
    四十一條第一項前段，罰金罰鍰提高標準條例第一條前段、第二條前段，判決如
    主文。
中      華      民      國    九十二      年      元    月      十    日
                           台灣台中地方法院交通法庭
                                        法  官   王  靜  秋
右正本證明與原本無異。
如不服本判決，應於送達後十日內向本院提出上訴狀（須附繕本），上訴於台灣高等
法院台中分院。
                                        書記官
中      華      民      國      九十二      年      元    月      十    日
附錄論罪科刑法條
刑法第二百八十四條第一項
    因過失傷害人者，處六月以下有期徒刑，拘役或五百元以下罰金，致重傷者，處
  一年以下有期徒刑、拘役或五百元以下罰金。


司法院資訊處製作；財團法人民間司法改革基金會備份。
